【裁判字號】    95,訴緝,33
【裁判日期】    950313
【裁判案由】    妨害自由
【裁判全文】
臺灣高雄地方法院刑事判決              95年度訴緝字第33號
公  訴  人  臺灣高雄地方法院檢察署檢察官
被      告  甲○○
上列被告因妨害自由案件，經檢察官提起公訴（93年度偵緝字第
1086），嗣被告於本院準備程序進行中，就被訴事實為有罪之陳
述，經合議庭裁定由受命法官獨任適用簡式審判程序審理，本院
判決如下：
    主  文
甲○○共同以非法方法剝奪他人之行動自由，累犯，處有期徒刑
肆月，如易科罰金，以參佰元算折算壹日。
扣案之仿衝鋒槍外型製造之玩具空氣槍玩具空氣槍壹支（槍枝管
制編號0000000000）、仿ＧＬＯＣＫ１９型半自動手槍外型製造
之玩具空氣手槍壹支（槍枝管制編號0000000000），均沒收之。
    事  實
一、甲○○前於民國83年間因殺人未遂案件，經本院以83年度訴
    字第3416號判處有期徒刑5 年1 月確定，送監執行後，於89
    年11月28日縮短刑期假釋出監，並於90年7 月7 日假釋期滿
    未經撤銷假釋，其未執行之刑以已執行論。緣甲○○與蕭偉
    宏（業經另案偵查起訴）係朋友關係，而蕭偉宏與丙○○則
    有交易往來關係，蕭偉宏因不滿丙○○未給付其佣金，於92
    年12月13日凌晨1 時許，駕駛ZQ-5500 號之自用小客車尾隨
    丙○○所駕駛ZJ-7045 號並附載有其懷有身孕之妻子乙○○
    之自用小客車後，於行經高雄市○鎮區○○路時，駕車行駛
    至丙○○所駕駛之前開車輛旁，並搖下車窗手持不具殺傷力
    ，惟外觀酷似真槍之仿衝鋒槍外型製造之玩具空氣槍一支（
    槍枝管制編號0000000000）朝丙○○作出射擊動作，並喝令
    丙○○停車，致丙○○心生畏懼，而隨即將車輛停放於民權
    路上，並依蕭偉宏指示下車後，蕭偉宏即撥打電話予李書豪
    （業經另案偵查起訴），李書豪並轉知當時在其身旁之甲○○，二人共同趕赴前開地點後，甲○○即與蕭偉宏及李書豪
    共同基於妨害丙○○及乙○○行動自由之犯意聯絡，由甲○○持不具殺傷力，惟外型酷似真槍之仿ＧＬＯＣＫ１９型半
    自動手槍外型製造之玩具空氣手槍一支（槍枝管制編號0000
    000000）抵住丙○○腰部，強押丙○○上車後，由李書豪駕
    駛丙○○所有前開車輛，乙○○則乘坐於駕駛座旁之副駕駛
    座，甲○○及丙○○坐於後座，並由蕭偉宏駕駛其所有前開
    ZQ- 5500號自用小客車在後跟車，欲強押丙○○及乙○○二
    人前往高雄市○○路37號「寶來貿易公司」談判，而以此等
    非法方法剝奪丙○○及乙○○之行動自由。嗣行經高雄市○○路與同盟路口時，因乙○○受驚嚇肚子疼痛不已，經丙○○央求蕭偉宏將乙○○送往醫院後，始由李書豪駕駛前開ZQ
    -5500 號自用小客車載同乙○○至位於高雄市左營區○○○
    路之怡和醫院就醫，而蕭偉宏與甲○○則改押丙○○至同盟
    路上之德惠汽車旅館107 室談判，丙○○因心生畏懼而口頭
    允諾給付蕭偉宏新台幣（下同）10萬元之佣金後（嗣未給付
    ），蕭偉宏乃陪同丙○○搭乘計程車前往怡和醫院探視乙○○。因乙○○已報警處理，李書豪及蕭偉宏分別於同日2 時
    30分許及4 時許為警於怡和醫院前逮捕，並扣得蕭偉宏所有
    之上開玩具空氣槍二支，甲○○則趁隙逃逸，嗣經地檢署發
    佈通緝甲○○後，始將甲○○緝獲到案。
二、案經丙○○訴由高雄市政府警察局左營分局報請臺灣高雄地
    方法院檢察署檢察官偵查起訴。
    理  由
一、訊據被告甲○○對於上揭事實均坦承不諱，核與另案被告蕭
    偉宏、李書豪於警詢及偵查中供述相符，並據告訴人丙○○
    於警詢、偵查時指訴明確，復與被害人乙○○於偵查中證述
    之情節相符，另有蕭偉宏所有仿衝鋒槍外型製造之玩具空氣
    槍一支及仿ＧＬＯＣＫ１９型半自動手槍外型製造之玩具空
    氣手槍一支扣案可證，而前開扣案之玩具手槍二支，經送請
    內政部警政署刑事警察局鑑定之結果，(1)送鑑烏茲衝鋒槍壹
    枝（槍枝管制編號0000000000），認係仿衝鋒槍外型製造之
    玩具空氣槍，以填充氣體為發射動力，經實際試射，槍枝嚴
    重漏氣，無法供發射彈丸使用，認不具殺傷力；(2)送鑑貝瑞
    塔手槍壹枝（槍枝管制編號0000000000），認係仿ＧＬＯＣ
    Ｋ１９型半自動手槍外型製造之玩具空氣手槍一支，以填充
    氣體為發射動力，經實際試射，其發射動能甚微，認不具殺
    傷力，亦有內政部警政署刑事警察局93年1 月16日刑鑑字第
    0920 240476 號槍彈鑑定書乙份附卷可憑。足認被告上揭自
    白與事實相符，本件事證明確，被告妨害自由犯行洵堪認定
    。
二、核被告甲○○所為，係犯刑法第302 條第1 項之剝奪行動自
    由罪。又按共同正犯不限於事前有協議，即僅於行為當時有
    共同犯意之聯絡者，亦屬之。共同正犯間，非僅就其自己實
    施之行為負其責任，並在犯意聯絡之範圍內，對於他共同正
    犯所實施之行為，亦應共同負責。共同正犯之成立，祇須具
    有犯意之聯絡，行為之分擔，既不問犯罪動機起於何人，亦
    不必每一階段犯行，均經參與。共同實施犯罪行為為共同正
    犯構成要件之一。所謂共同實施，雖不以參與全部犯罪行為
    為限，要必分擔實施一部分，始得為共同正犯（最高法院30
    上字第870 號、32年上字第一1905號、34上字第862 號判例
    意旨參照）。而本件被告甲○○與另案被告李書豪均知悉另
    案被告蕭偉宏與告訴人兩人間佣金糾紛之事，故當時另案被
    告蕭偉宏找渠二人前往幫忙等情，業據被告甲○○於本院審
    理中及另案被告蕭偉宏於偵查中供承在卷，足見被告甲○○
    與另按被告李書豪及另案被告蕭偉宏間，就本件犯行確有犯
    意聯絡及行為分擔甚明。是被告甲○○與另案被告蕭偉宏、
    李書豪間，有犯意之聯絡及行為之分擔，均為共同正犯。其
    等以同一妨害自由之行為，同時剝奪告訴人丙○○及被害人
    乙○○之行動自由而侵害二個同種法益，為想像競合犯，應
    從一以非法方法剝奪人之行動自由罪論處。再查，被告甲○○前於83年間因殺人未遂案件，經本院以83年度訴字第3416
    號判處有期徒刑5 年1 月確定，送監執行後，於89年11月28
    日縮短刑期假釋出監，並於90年7 月7 日假釋期滿未經撤銷
    假釋，其未執行之刑以已執行論，有臺灣高等法院被告前案
    紀錄表一份附卷足憑，其於五年內再犯本案有期徒刑以上之
    罪，為累犯，應依刑法第47條規定加重其刑。爰審酌被告甲○○不思循正途解決被告蕭偉宏與告訴人間之債務關係，率
    爾剝奪告訴人及被害人之行動自由，嚴重侵害他人身體自主
    權，並致告訴人及被害人身心受創，所為均屬不當，及被告
    甲○○犯後坦承犯行，態度尚屬良好，並參以被告甲○○之
    智識程度、犯罪動機、犯罪手段等一切情狀，量處如主文所
    示之刑，並諭知易科罰金之折算標準，以資儆懲。
三、扣案之仿衝鋒槍外型製造之玩具空氣槍玩具空氣槍一支（槍
    枝管制編號0000000000）、仿ＧＬＯＣＫ１９型半自動手槍
    外型製造之玩具空氣手槍一支（槍枝管制編號0000000000）
    ，係屬共犯蕭偉宏所有，且供被告甲○○等供犯本件犯罪所
    用之物，業據被告甲○○及共犯蕭偉宏供承在卷，爰均依刑
    法第38條第1 項第2 款宣告沒收。至扣案之子彈一顆，雖係
    被告蕭偉宏所有，然經送請內政部警政署刑事警察局鑑定之
    結果，認送鑑子彈壹顆，係具子彈外型之實心金屬物，亦有
    前揭內政部警政署刑事警察局93年1 月16日刑鑑字第092024
    0476號槍彈鑑定書乙份附卷可憑，並非違禁物，且查無證據
    足資證明係供被告等供犯罪所用或供犯罪預備之物，自不予
    宣告沒收，附此敘明。
據上論斷，應依刑事訴訟法第273 條之1 第1 項、第299 條第1
，刑法第28條、第302 條第1 項、第47條、第41條第1 項前段、
第38條第1 項第2 款，罰金罰鍰提高標準條例第1 條前段、第2
條，判決如主文。
本案經檢察官丁○○到庭執行職務。
中    華    民    國    95    年    3     月    13    日
                  刑事第十一庭  法  官  林揚奇
以上正本證明與原本無異。
如不服本判決，應於判決送達後十日內，向本院提出上訴狀。
中    華    民    國    95    年    3     月    13    日
                                書記官  于耀文
中華民國刑法第三百零二條
(剝奪他人行動自由罪)
私行拘禁或以其他非法方法，剝奪人之行動自由者，處五年以下
有期徒刑、拘役或三百元以下罰金。
因而致人於死者，處無期徒刑或七年以上有期徒刑，致重傷者，
處三年以上十年以下有期徒刑。
第一項之未遂犯罰之。


司法院資訊處製作；財團法人民間司法改革基金會備份。
